【裁判字號】    95,訴,1566
【裁判日期】    950710
【裁判案由】    偽造文書
【裁判全文】
臺灣臺中地方法院刑事判決             95年度訴字第1566號
公  訴  人  臺灣臺中地方法院檢察署檢察官
被      告  乙○○
上列被告因偽造文書案件，經檢察官提起公訴（94年度偵字第48
28號），本院合議庭裁定改以簡式審判程序審理，判決如下：
    主      文
乙○○共同偽造公印文，累犯，處有期徒刑伍月，如易科罰金，
以銀元參佰元即新台幣玖佰元折算壹日。
扣案貼有乙○○照片偽造之「甲○○」國民身分證壹張沒收。
    犯罪事實及理由
一、乙○○於民國（下同）82年間曾因違反肅清煙毒條例、麻醉
    藥品管理條例等案件，經臺灣高等法院臺中分院分別判處有
    期徒刑2年2月、4月，並定應執行刑2年4 月確定，於84年12
    月1 日縮短刑期假釋出監，於假釋期間另因違反麻醉藥品管
    理條例案件，經臺灣彰化地方法院判處有期徒刑6 月確定，
    嗣假釋經撤銷，2案接續執行，於89年4月27日假釋期滿未經
    撤銷而執行完畢。詎猶不知悔改，因毒品案件遭通緝，為避
    免查緝，竟與姓名、年籍均不詳之成年友人共同基於偽造公
    印文及特種文書之犯意聯絡，由乙○○於92年1 月中旬某日
    ，在臺中縣大里市大買家附近提供其本人之照片及其因故向
    甲○○取得之身分證影本各1 張交予該友人，以新台幣（下
    同）16000 元之代價，由該友人在不詳時、地，將乙○○之
    照片貼在偽造之「甲○○」國民身分證上，並偽造內政部公
    印文1 枚於上開偽造之身分證上，翌日（起訴書誤植為半個
    月後）即將上開偽造之身分證1 張交予乙○○，足以生損害
    於內政部及戶政機關對國民身分證管理之正確性與甲○○本
    人。嗣於94年3 月11日15時30分許，為警持本院核發之搜索
    票前往臺中市○區○○街21巷11之1 號乙○○租處搜索時，
    查獲上開偽造之甲○○身分證1張，而獲悉上情。
二、按現行刑事訴訟法為保障被告之反對詰問權，排除具有虛偽
    危險性之傳聞證據，以求實體真實之發見，於該法第159 條
    第1 項明定被告以外之人於審判外之言詞或書面陳述，除法
    律有規定者外，不得作為證據。是被告以外之人於審判外之
    陳述，除有同條第2 項之除外情形，或符合同法第159條之1
    至159條之5，或其他法律有特別規定得為證據之情形者外，
    自不得採為論罪之依據。而本件係以簡式審判程序審理，為
    該法第159條第2項所規定之除外情形，因而證人甲○○於偵
    訊之證言，自得作為證據，合先敘明。
三、上開犯罪事實，業經證人甲○○於偵查中證述甚詳，並有偽
    造之「甲○○」名義國民身分證1 張扣案可證，及法務部戶
    政連結作業系統查詢資料、甲○○所提出真正之身分證影本
    各1 份在卷可稽，並據被告乙○○於本院供承不諱，足徵被
    告之自白與事實相符，本件事證明確，被告犯行堪以認定。
四、核被告所為，係犯刑法第212 條之偽造特種文書罪及同法第
    218條第1 項之偽造公印文罪。被告行為後，刑法施行法第1
    條之1規定：「中華民國94年1 月7日刑法修正施行後，刑法
    分則編所定罰金之貨幣單位為新臺幣。94年1月7日刑法修正
    時，刑法分則編未修正之條文定有罰金者，自94年1月7日刑
    法修正施行後，就其所定數額提高為30倍。但72年6 月26日
    至94年1月7日新增或修正之條文，就其所定數額提高為3 倍
    」，而刑法第212 條之罰金刑，經比較適用新法及行為時之
    罰金罰鍰提高標準條例第1 條前段、現行規所定貨幣單位折
    算新臺幣條例第2 條之結果，以行為時之舊法有利於被告，
    自應依刑法第2條第1項前段適用行為時法。被告與姓名、年
    籍均不詳之成年友人間，就上開犯行，有犯意之聯絡及行為
    之分擔，為共同正犯。又被告行為後，94年1月7日修正之刑
    法，自95年7月1日施行，修正後之刑法刪除第55條關於牽連
    犯之規定。本件被告所犯上開偽造特種文書、偽造公印文2
    罪間具有牽連犯之關係，依修正前即行為時之刑法規定，應
    從一重之偽造公印文罪處斷；依修正後之刑法規定，應依數
    罪併罰之規定分論併罰，比較新舊法之規定，修正後之規定
    顯非較有利於被告，依刑法第2條第1項之規定，應適用行為
    時之法律即修正前刑法第55條牽連犯之規定，從一重之偽造
    公印文罪處斷。次查，被告前有如犯罪事實及理由欄一之執
    行情形，有臺灣高等法院被告前案紀錄表附卷可稽，其於5
    年以內再故意犯本件有期徒刑以上之罪，不論依修正前之刑
    法第47條，或修正後之刑法第47條第1項之規定，均構成累
    犯，對被告而言，並無有利或不利之情形，自不生新舊法比
    較之問題，應逕依修正前之刑法第47條，論以累犯，並加重
    其刑。末查，被告行為後，罰金罰鍰提高標準條例第2 條業
    已刪除，刑法第41條第1項易科罰金之折算標準，由「以1元
    以上3元以下」折算1日，提高為「以新台幣1千元、2千元、
    3千元折算1日」，經比較結果，被告行為時之法律有利於被
    告，是依刑法第2條第1項前段之規定，應適用修正前刑法第
    41條第1 項前段規定，定其易科罰金之折算標準。另被告行
    為後，刑法第28條之共同正犯，由「2 人以上共同實施犯罪
    之行為」，改為「2人共同實行犯罪之行為」，併此敘明。
四、扣案貼有被告照片偽造之「甲○○」國民身分證1 張，係被
    告所有，因犯罪所得之物，業據被告供明在卷，應依刑法第
    38條第1項第3款之規定，宣告沒收。又因上開偽造之「甲○
    ○」國民身分證已沒收，則其上偽造之「內政部印」公印文
    1枚，爰不另予宣告沒收，附此敘明。
五、依刑事訴訟法第273條之1第1項、第299條第1項前段、第310
    條之2、第454條第1項，刑法第2條第1項、第28條、第212條
    、第218條第1 項、修正前刑法第47條、第55條、第41條第1
    項前段、刑法第38條第1項第3款，罰金罰鍰提高標準條例第
    1條、修正前罰金罰鍰提高標準條例第2條，判決如主文。
六、如不服本判決，應於送達後10日內向本院提出上訴狀。
本案經檢察官丙○○到庭執行職務
中   華   民    國     95     年     7     月    10   日
                       刑事第二庭    法  官
上正本證明與原本無異。
如不服本判決，應於送達後10日內向本院提出上訴狀（須附繕本
），上訴於臺灣高等法院臺中分院。
                                書記官  廖碩薇
中   華   民    國     95     年     7     月    10   日
附錄論罪科刑法條
刑法第218條
偽造公印或公印文者，處5年以下有期徒刑。
盜用公印或公印文足以生損害於公眾或他人者，亦同。
刑法第212條
偽造、變造護照、旅券、免許證、特許證及關於品行、能力服務
或其他相類之證書、介紹書，足以生損害於公眾或他人者，處1
年以下有期徒刑、拘役或3百元以下罰金。


司法院資訊處製作；財團法人民間司法改革基金會備份。
